【裁判字號】    94,上易,785
【裁判日期】    950221
【裁判案由】    損害賠償
【裁判全文】
臺灣高等法院民事判決                 94年度上易字第785號
上  訴  人  丙○○
被上訴人    甲○○
特別代理人  乙○○
當事人間請求損害賠償事件，上訴人對於中華民國94年6月28日
臺灣桃園地方法院94年度訴字第271號第一審判決提起上訴，本
院於95年2月7日言詞辯論終結，判決如下：
    主  文
上訴駁回。
第二審訴訟費用由上訴人負擔。
    事實及理由
一、本件被上訴人主張：伊前依約在上訴人所經營之桃園縣私立
    慈義安養護中心（下稱慈義安養中心）安養，依兩造契約之
    約定，上訴人須妥善照料伊之日常生活。惟上訴人於民國92
    年12月14日中午12時許，用輪椅安置伊準備餵飯時，明知應
    注意先將伊扶正固定後方得開始餵食，而依當時客觀情形亦
    無不能注意之情事，竟疏未將伊固定，致伊自輪椅上跌落，
    而受有頭部外傷合併腦部挫傷、顱內出血、呼吸衰竭等傷害
    ，上訴人之上開行為，業經刑事法院判處罪刑在案。伊因上
    開傷害，現已中樞神經受損，四肢無力、呼吸困難，終身不
    能從事工作，且為維持生命必要之日常生活活動，全須他人
    扶助，上訴人須賠償醫療及看護費用新台幣（下同）19萬
    9,744元，慰撫金40萬0,256元等情，爰依侵權行為之法則，
    求為命上訴人賠償60萬元，及自刑事附帶民事起訴狀繕本送
    達之翌日起至清償日止，按年息百分之5計算利息之判決（
    原審判命上訴人應給付被上訴人47萬5,744元，及自94年1
    月7日起算之法定遲延利息，而駁回被上訴人其餘之請求。
    被上訴人對其敗訴部分，未聲明不服而確定。上訴人對其敗
    訴部分聲明不服，提起上訴）。並答辯聲明：上訴駁回。
二、上訴人則以：伊係疏忽使被上訴人跌倒，惟伊已給付國軍桃
    園總醫院之醫療費用與每日2,200元之看護費用，合計已支
    出10幾萬元，且伊之後亦幫被上訴人轉至柏陽護理之家，惟
    被上訴人再自行轉院至新陽明醫院之呼吸治療病房，伊為此
    支出每月8,000元之費用，共3個月後，即未再支付其他費用
    ，伊無能力給付被上訴人所要求之款項，伊願意給付被上訴
    人10萬元云云，資為抗辯。並上訴聲明：(一)原判決不利上訴
    人部分廢棄。(二)上開廢棄部分，被上訴人在第一審之訴及假
    執行之聲請均駁回。
三、兩造不爭執事項：
    被上訴人前安養於上訴人所經營之慈義安養中心，而上訴人
    於前開時、地疏未注意，致被上訴人自輪椅上跌落，而受有
    頭部外傷合併腦部挫傷、顱內出血、呼吸衰竭等傷害之事實
    ，為兩造所不爭執（見本院卷第35頁之筆錄），並有上訴人
    之名片、慈義安養中心收據、國軍桃園總醫院診斷書、診斷
    證明書、被上訴人全民健康保險證明卡、新陽明醫院診斷證
    明書（附於原審94年度壢附民字第3號卷內）可證，而上訴
    人上開業務過失傷害之行為，亦經原審以93年度壢簡字第
    1587號刑事簡易判決罪刑在案，有上開刑事簡易判決可考（
    見原審94年度訴字第271號卷《下稱原審訴字卷》第6頁），
    自堪信為真實。
四、本件經依民事訴訟法第463條準用同法第270條之1第1項第3
    款規定，整理並協議簡化爭點後，兩造同意就本院94年10月
    31日準備程序中，兩造協議簡化之爭點為辯論範圍。兩造之
    爭執點為：被上訴人得否請求上訴人給付醫療費、看護費及
    慰撫金？（見本院卷第35頁之筆錄）。茲分述如下：
    (一)按因故意或過失，不法侵害他人之權利者，負損害賠償責
      任。又不法侵害他人之身體或健康者，對於被害人因此喪
      失或減少勞動能力，或增加生活上之需要時，應負損害賠
      償責任。又不法侵害他人之身體、健康、名譽、自由、信
      用、隱私、貞操，或不法侵害其他人格法益而情節重大者
      ，被害人雖非財產上之損害，亦得請求賠償相當之金額。
      其名譽被侵害者，並得請求回復名譽之適當處分，民法第
      184條第1項前段、第193條第1項、第195條第1項分別定有
      明文。
    (二)本件上訴人既有前開業務過失傷害行為致被上訴人受有傷
      害之結果，是被上訴人請求上訴人負損害賠償責任，自屬
      有據。茲就被上訴人所主張之各項賠償項目及金額，爰分
      述如下：
      1.關於醫療費用及看護費用部分：
        被上訴人主張其迄今已支出頭部受傷醫療費用2萬1,418
        元及所增加之看護費用33萬8,064元，合計35萬9,482元
        （其計算式為：21,418元＋338,064元＝359,482元），
        並提出門診收據及陽明醫院安養照護費收據明細表為證
        （見本院卷第41頁至第63頁），而被上訴人僅請求至93
        年底之頭部受傷醫療費用及看護費用共計19萬9,744元
        ，並提出至93年底之陽明醫院住院收據、陽明醫院門診
        收據、華揚醫院門診收據、新陽明醫院呼吸照護中心收
        費明細表、自費處方箋及清單為證（見原審訴字卷第29
        頁至第41頁），且經陽明醫院以94年4月5日（94）陽字
        第94025號函復：「病患甲○○目前為呼吸器依賴且痰
        量多稠，需時常抽痰照護，且無法自理生活。鼻胃管管
        灌飲食，翻身、大小便須包裹尿布，要人照料」，（見
        原審訴字卷第42頁之函文），而上訴人對被上訴人有上
        開支出並不爭執（見本院卷第35頁之筆錄），雖辯稱其
        已付被上訴人在國軍桃園總醫院之醫療費用與看護費用
        共計10幾萬元，且被上訴人自行轉院至新陽明醫院之呼
        吸治療病房後，亦為被上訴人支出每月8,000元，共3個
        月之費用云云。惟查被上訴人所請求者，係其受傷後至
        陽明醫院、華揚醫院就醫及看護之費用，而非在國軍桃
        園總醫院就醫所支出之費用，是上訴人此部分之抗辯，
        殊不足取。至上訴人抗辯其曾為被上訴人支出在陽明醫
        院每月8,000元共3個月，合計2萬4,000元之費用部分，
        為被上訴人所不爭執（見本院卷第35頁之筆錄），則被
        上訴人此部分之請求，自應扣除。是被上訴人關於醫療
        費用及看護費用部分得請求之金額為17萬5,744元（其
        計算式為：199,744元－24,000元＝175,744元）。至超
        過上開部分之請求，自屬無據。
      2.關於慰撫金部分：
        被上訴人請求上訴人應給付其非財產上之損害，即慰撫
        金40萬0,256元。本院審酌因上訴人之過失行為，致被
        上訴人自輪椅上跌落，而受有頭部外傷合併腦部挫傷、
        顱內出血、呼吸衰竭等傷害。而上訴人既為慈義安養中
        心之負責人，有上訴人之名片可考（附於原審94年度壢
        附民字第3號卷內），上訴人為一專業看護人士，竟於
        餵食被上訴人時，疏於注意未作好基本防護措施，致被
        上訴人受傷。再參酌被上訴人為19年6月16日生（見原
        審94年度壢附民字第3號卷內所附之診斷證明書），於
        本件傷害事故發生時為73歲，其於受傷前既須乘坐輪椅
        及由他人餵食，已無完全自由活動身體之能力，則其摔
        倒地上所受傷害自較一般人為嚴重，又其學歷為國中畢
        業，經歷為空軍軍官少校退休（見原審訴字卷第15頁之
        筆錄），且其於92年度有利息收入共4萬7,545元，此外
        名下無其他財產，有財政部臺灣省北區國稅局中壢稽徵
        所94年4月1日北區國稅中壢2字第0941004501號函附被
        上訴人之92年度綜合所得稅各類所得資料清單、財產歸
        屬資料清單可稽（見原審訴字卷第44頁至第46頁）；另
        上訴人為38年9月15日生，學歷為國小畢業，經歷為工
        廠工人、看護工及開設慈義安養中心七年（見原審訴字
        卷第15頁之筆錄），上訴人於92年度尚無所得資料，其
        名下亦無其他財產，有財政部臺灣省北區國稅局大溪稽
        徵所94年4月4日北區國稅大溪1字第0941002630號函附
        上訴人之92年度綜合所得稅各類所得資料清單、歸戶財
        產查詢清單可憑（見原審訴字卷第48頁至第50頁），及
        被上訴人因受傷嚴重，必受極大之痛苦等一切情事，認
        被上訴請求之慰撫金金額，尚嫌過高，應予核減至30萬
        元為適當。被上訴人逾此金額之主張，即屬無據。
五、綜上所述，被上訴人依據侵權行為之法則，請求上訴人給付
    47萬5,744元（其計算式為：醫療費用及看護費用部分得請
    求之金額為17萬5,744元，加上慰撫金得請求之金額30萬元
    ），及自刑事附帶民事起訴狀繕本送達之翌日即94年1月7日
    起（見原審94年度壢附民字第3號卷內所附之送達證書），
    至清償日止，按年息百分之5計算之利息，自屬正當應予准
    許。從而原審就此部分為上訴人敗訴之判決，並無不合，上
    訴論旨仍執前詞指摘原判決此部分不當，求予廢棄改判，為
    無理由，應予駁回上訴。
六、至兩造其餘之攻擊或防禦方法及所用之證據，經本院斟酌後
    ，認為均不足以影響本判決之結果，爰不逐一論列，併此敘
    明。
七、據上論結，本件上訴為無理由，依民事訴訟法第449條第1項
    、第78條，判決如主文。
中    華    民    國    95    年    2    月     21    日
                  民事第七庭  審判長法  官  鄭三源
                                    法  官  黃嘉烈
                                    法  官  王聖惠
正本係照原本作成。
不得上訴。
中    華    民    國    95    年    2     月    21    日
                                    書記官  陳樂觀


司法院資訊處製作；財團法人民間司法改革基金會備份。
